臺灣高等法院民事裁定　　　　　　　　　96年度抗字第1694號
抗　告　人　乙○○
相　對　人　甲○○
上列當事人間因確定執行費用額事件，抗告人對於中華民國九十
六年八月二十七日臺灣桃園地方法院九十六年度執聲字第五號所
為裁定提起抗告，本院裁定如下：
    主  文
原裁定廢棄。
    理  由
一、按強制執行之費用，以必要部分為限，由債務人負擔，並應
    與強制執行之債權同時收取，強制執行法第二十八條第一項
    定有明文，而「債務人負擔之強制執行費用，應以因強制執
    行所必要支出之費用為限，倘所支出之費用與執行程序並無
    關連者，自不得責令債務人負擔」（最高法院八十五年度台
    抗字第七六號裁判要旨參照）。再按共同訴訟人，按其人數
    ，平均分擔訴訟費用。但共同訴訟人於訴訟之利害關係顯有
    差異者，法院得酌量其利害關係之比例，命分別負擔。共同
    訴訟人中有專為自己之利益而為訴訟行為者，因此所生之費
    用，應由該當事人負擔，民事訴訟法第八十五條第一、三項
    分別定有明文，該二項規定，依強制執行法第三十條之一之
    規定，於強制執行事件中之多數執行債務人間亦有其適用。
二、抗告意旨略以：原裁定執行費用計算書（一）之土地拆遷及
    復原工程費用乙項，僅有二名工人施工，且施工期間三天，
    工程內容則為拆除停車場遮陽鐵皮，並無新建材復原，然其
    拆除費用竟高達新臺幣（下同）十五萬九千八百一十元，實
    超出常情甚鉅。執行費用計算書（二）之拆除技術指導費及
    執行費用計算書（三）之鑑定費各高達三萬元及十八萬元者
    ，合計二十四萬四千九百四十二元，費用實為過高，且於分
    配比例上要求伊分別負擔二分之一及三分之一者，實不合理
    ；伊所須拆除部份僅為全部拆除之十分之一，原裁定要求伊
    負擔之拆除比例差距過大，於法顯有不合，求予廢棄原裁定
    云云。
三、查，本件相對人與抗告人及案外人李印堂、詹前鎮間原法院
    九十五年度執字第一一○七五號拆屋還地強制執行事件，經
    原法院民國九十五年五月九日核發桃院木執九五年執鳳字第
    一一○七五號執行命令，命抗告人、李印堂及詹前鎮自動履
    行該事件執行名義即原法院九十三年度訴字第一四八八號民
    事確定判決內容即渠等應拆除各自佔用相對人所有坐落桃園
    縣中壢市○○段水尾小段六○一地號土地上，如該判決附圖
    所示位置之建物（原法院上揭強制執行卷第九頁），抗告人
    等未依執行命令自動履行，執行法院遂依職權函請台灣省土
    木技師公會鑑定該事件拆除及補強計畫，有台灣省土木技師
    公會九十五年十月十三日（九五）省土技字第五五八二號函
    附鑑定報告書可憑（見上開執行卷第七八至一○六頁）。嗣
    相對人與李印堂成立和解，相對人於九十五年十二月八日具
    狀撤回就李印堂部分之強制執行聲請（即李印堂所有建物佔
    用如上開複丈成果圖所示六○一地號中Ｆ部分之土地），並
    陳報已委請案外人東宜營造有限公司（下稱東宜公司）作成
    拆除計畫，該項拆除計畫針對抗告人占用其中附圖所示Ａ、
    Ｂ、Ｃ、Ｄ部分上之建物，詹前鎮佔用其中附圖所示Ｅ、Ｈ
    部分上建物，有東宜公司拆除計畫書附於該執行卷可稽（證
    物外置）。原法院定期九十六年一月二十六日會同台灣省土
    木技師公會、中壢市地政事務所、台灣省自來水公司中壢區
    管理處、台灣電力股份有限公司中壢辦事處等人員，至現場
    進行拆除工作，因相對人代理人當場同意詹前鎮三日內將應
    拆除部份拆除，並在一週內完成拆除後的復原工作，而未執
    行詹前鎮部分；而抗告人則表示：「債權人（即相對人）已
    支出之費用如我不用負擔，今日不拆除，我會自動履行，如
    要我負擔費用，那今日就拆除。」等語，相對人代理人不同
    意，並請求拆除，是當日僅進行對於抗告人上揭占用部分建
    物之拆除，有原法院當日執行筆錄可憑（見上開執行卷第一
    三五至六頁），並於當日執行完畢，業據本院依職權調取上
    開字號執行事件卷宗，查核屬實。
四、上揭強制執行程序，所生之執行費用負擔，就各個債務人之
    事由及執行程序之程度，抗告人所應負擔之執行費用計算如
    下：
  (一)抗告人乙○○，及債務人詹前鎮、李印堂共同負擔部分：
  1.執行費合計九千一百九十八元（分別為七千八百一十四元、
    一千三百八十四元），有原法院自行收納款項統一收據及九
    十五年六月二十六日通知附卷可稽（原法院執行卷第二頁背
    面及第四四頁）。
  2.土地複丈費用合計二萬一千二百元（分別為五千二百元、四
    千元、八千元、四千元），有桃園縣政府地政規費收費收據
    聯四紙可憑（原法院卷第十頁、第十二頁、第十五頁）。
  3.台灣省土木技師公會鑑定費用共計十八萬元（包括初勘費用
    五千元及鑑定費用十七萬五千元），有台灣省土木技師公會
    繳費通知函二紙、代收款統一收據及電子計算機統一發票等
    件可證（原法院執行卷第五三頁、第五七頁、原法院卷第十
    三至四頁）。
  4.原法院執行事件債務人原係抗告人及詹前鎮、李印堂三人，
    已如前述，且上揭費用均係因該三債務人之事由而發生，則
    依首開說明，上開三項費用自應由該三人共同分擔，而依上
    揭執行名義渠等應共同比例分擔訴訟費用分別為：乙○○部
    分為一百分之四十七、詹前鎮部分為一百分之三十一、李印
    堂部分為一百分之二十二，亦即渠等之執行所受之利益，從
    而抗告人所應負擔此部分之執行費用合計九萬八千八百八十
    七元〔計算式：（9,198元＋21,200元＋180,000元）×47/1
    00＝98,887元，元以下四捨五入）。
  (二)抗告人與債務人詹前鎮共同負擔部分：
    相對人因與債務人李印堂成立和解，僅續行執行抗告人與債
    務人詹前鎮部分，至九十六年一月二十六日執行期日，債務
    人詹前鎮承諾自動履行以前之執行費用，依首揭說明，應由
    渠等共同負擔。此部分之執行費用僅台灣省土木技師公會拆
    除技術指導工作費用共計三萬元（含已繳納之初勘費用五千
    元），有台灣省土木技師公會繳費通知函二紙、代收款統一
    收據及電子計算機統一發票等件可證（原法院執行卷第一三
    七頁、第一三九頁、原法院卷第十六至七頁），抗告人應與
    詹前鎮共同比例分擔此部分之費用，抗告人應負擔之部分為
    一萬八千元｛計算式：30,000元×〔47/100（抗告人應負擔
    之部分）÷（47/100＋31/100）（即抗告人與詹前鎮應共同
    分擔部分〕＝18,000元｝。
  (三)抗告人應自行負擔部分：
    查，本件經原法院定期至現場進行拆除時，經詹前鎮表示願
    自動履行，當日遂僅針對抗告人之建物占用部分進行拆除，
    已如前述，惟相對人所提出之資料其中東宜公司之當日執行
    之土地拆遷及復原工程費用固為十五萬九千八百一十元，有
    東宜營造有限公司拆除計畫書中所附工程明細表附卷（原法
    院執行卷證物外放）；惟此上揭明細表列之費用係就抗告人
    與債務人詹前鎮部分計算，而上揭執行期日，僅執行抗告人
    占用部分，則應自上揭費用明細表扣除拆除債務人詹前鎮占
    用部分，且執行抗告人占用部分所生之拆除費用，相對人僅
    提出受款人為代理人羅美棋律師之匯款之入戶電匯申請書三
    紙，未據提出東宜公司之收據，以實其說，則實際支出之費
    用為何，亦屬未明，原裁定未查明實情，遽命抗告人負擔上
    揭金額全部，殊屬率斷。
  (四)綜上，本件抗告人所應負擔之執行費用除上揭共同負擔部分
    為十一萬六千八百八十七元，與原裁定命負擔該等部分之金
    額不符，且抗告人應自行負擔部分，原裁定未究明實際執行
    情形及支出金額，遽命抗告人負擔該部分全額，尚有未洽。
    抗告意旨指摘原裁定命應負擔比例不當，且拆除費用不實，
    為有理由，應廢棄原裁定，由原法院就抗告人部分實際執行
    情形，及支出費用調查後，另為裁定。
五、據上論結，本件抗告為有理由，爰裁定如主文。
中　　華　　民　　國　　96　　年　　11　　月　　30　　日
                      民事第十庭
                        審判長法　官 黃豐澤
　　　　　　　　　　  　　　　法　官 林麗玲
　　　　　　　　　　　  　　　法　官 吳光釗
正本係照原本作成。
不得抗告。
中　　華　　民　　國　　96　　年　　12　　月　　5 　　日
　　　　　　　　　　　　　　　書記官 秦慧榮
